臺灣高雄地方法院刑事判決　　　　　　　96年度重訴字第96號
公　訴　人　臺灣高雄地方法院檢察署檢察官
被　　　告　丁○○
　　　　　　　　　　（現羈押於臺灣高雄看守所中）
指定辯護人　本院公設辯護人　乙○○
上列被告因殺人案件，經檢察官提起公訴（96年度偵字第15526
號），本院判決如下：
    主  文
丁○○殺人，處有期徒刑拾伍年。
    事  實
一、丁○○係大陸地區人民與谷峰駿於民國95年12月5 日在大陸
    地區福建省福州市辦理結婚登記，2 人具有家庭暴力防制法
    第3 條第1 款所定之家庭成員關係。2 人約定待丁○○賣藝
    賺取收入後，再來臺團聚。於96年5 月26日丁○○以團聚名
    義入境臺灣，居住在谷峰駿位於高雄縣鳳山市○○街8 之3
    號4 樓租屋處，詎谷峰駿嫌棄丁○○自大陸攜來金錢不如預
    期，常以言語謾罵羞辱丁○○。嗣於96年5 月30日凌晨1 時
    許，2 人準備就寢之際，谷峰駿又以輕鄙言語不斷辱罵丁○
    ○，直至同日凌晨4 時許，丁○○在飽受侮辱，深受剌激之
    下，竟萌生殺人犯意，先至上開住處廚房內取出谷峰駿所有
    菜刀1 把後，將上開菜刀藏放於床位枕頭下，再躺回谷峰駿
    身旁，谷峰駿誤以為丁○○只是到廚房燒煮開水，未覺有異
    ，仍背對丁○○叨念不休，至同日凌晨5 時許，谷峰駿又以
    「大陸的B 都很賤，他們厚顏無恥送來讓臺灣人搞爛了，還
    送錢給臺灣人，又被臺灣人弄回去」、「你若回大陸去，要
    找大陸的朋友好好修理一頓」等言詞辱罵、恐嚇丁○○，丁
    ○○憤恨至極，明知人體之頭、頸部均為重要器官所處位置
    ，倘以其所持預藏之上開菜刀此等利刃直接揮砍，除將造成
    外部皮肉穿刺傷外，亦極可能同時傷及重要器官，導致生理
    機能嚴重受損及大量出血而死亡，竟仍持上開菜刀從古峰駿
    背後突襲，朝谷峰駿之右耳下方揮砍1 刀，惟因緊張過度，
    僅傷及表皮，谷峰駿大驚之下，旋反身搶走丁○○手持之菜
    刀，回砍丁○○左手1 刀，丁○○為奪回菜刀，2 人由床上
    拉扯、扭打至臥室門口，適谷峰駿踩到地上血灘不慎滑倒，
    丁○○則順勢壓坐在谷峰駿身上，以左肩與左手肘壓制谷峰
    駿之右肩與右手臂，致使谷峰駿動彈不得，再以右手肘壓住
    谷峰駿之左手肘，並以右手用力抓住谷峰駿左手及其手中之
    菜刀刀背，強行施力藉使谷峰駿手持菜刀不斷揮砍自己左側
    頭部、頸部，谷峰駿雖奮力掙扎，但因受傷多處，失血過多
    而失去抵抗，丁○○遂藉機自谷峰駿手上奪走上開菜刀，並
    由上往下朝古峰駿之頭部、頸部等要害部位接續揮砍數刀後
    ，見谷峰駿尚有氣息，為免日後遭報復，竟再以上開菜刀朝
    谷峰駿頭部、頸部、軀幹、右手、左手、右腳、左腳等身體
    部位狂揮猛刺，造成谷峰駿受有全身共計108 處刀傷（有關
    砍殺之傷口位置、形狀、長度、方向、造成傷害，詳如附表
    所示），其中頸部穿刺傷，因該處之砍傷造成頸部幾乎橫向
    斷離、第3 頸椎椎體遭砍斷、喉部自會厭軟骨上緣斷離、兩
    側頸動脈及頸靜脈完全斷離、左側顳骨及右後枕骨破裂及骨
    折、大腦左顳葉及右枕葉破裂，造成大量失血而當場死亡。
    丁○○見谷峰駿死狀甚慘，心生畏懼，遂取來棉被2 床覆蓋
    於谷峰駿屍體上，並將上開菜刀藏放於上開主臥室床下，自
    知已鑄成大錯，了無生趣，隨即至浴室盥洗後，更衣出門，
    本欲投海輕生，嗣經不知名之計程車司機勸導，乃改變主意
    ，於96年5 月30日上午8 時50分許，於其犯罪尚未被發覺之
    前，至內政部警政署航空警察局高雄分局向該管公務員自首
    而願受裁判，並帶同警方前往上開租屋處查看，始查獲上情
    。
二、案經丁○○自首暨高雄縣政府警察局鳳山分局報請臺灣高雄
    地方法院檢察署檢察官偵查起訴。
    理  由
壹、證據能力方面
一、按被告以外之人於審判外之陳述雖不符前4 條之規定，而經
    當事人於審判程序同意作為證據，法院審酌該言詞陳述或書
    面陳述作成時之情況，認為適當者，亦得為證據。當事人、
    代理人或辯護人於法院調查證據時，知有第159 條第1 項不
    得為證據之情形，而未於言詞辯論終結前聲明異議，視為有
    前項之同意，刑事訴訟法第159 條之5 定有明文。
二、查本件被告犯罪事實之證據方法，詳如起訴書及本院卷內所
    引之證據，詳如：1 、證人甲○○即被害人古峰駿家屬之警
    詢、偵訊筆錄。2 、證人即出租人陳泰安之警詢筆錄。3、
    高雄縣政府警察局鳳山分局搜索、扣押筆錄暨扣押物品目錄
    表。4 、現場照片10張。5 、相驗筆錄、臺灣高雄地方法院
    檢察署相驗屍體證明書、臺灣高雄地方法院檢察署法醫驗斷
    書、相驗照片53張。6 、谷峰駿命案現場勘察採證報告表暨
    解剖照片（內含報告表、命案現場平面圖、現場勘察採證照
    片）。7 、高雄縣政府警察局執行谷峰驗屍體複驗解剖紀錄
    表暨解剖照片。8 、高雄縣政府警察局高縣警鑑字第096002
    9718號函暨檢送內政部警政署刑事警察局鑑驗書。9 、內政
    部入出國及移民署移署資處寰宇第00000000000 號函暨檢送
    丁○○入出國日期證明書、丁○○來臺旅行證申請書（含大
    陸地區人民入出臺灣地區申請書、保證書、臺灣地區人民申
    請大陸地區配偶來臺團聚資料表、谷峰駿面談紀錄、結婚公
    證書、谷峰駿戶籍謄本）。10、法務部法醫研究所法醫理字
    第0960002553號函暨檢附法務部法醫研究所（96）醫剖字第
    0961100836號解剖報告書、法務部法醫研究所（96）醫鑑字
    第0961100836號鑑定報告書等，被告及公設辯護人均未於言
    詞辯論終結前聲明異議，並當庭表示沒有意見及同意列入證
    據方法（見本院卷第44、74頁），是本院審酌前開書面或言
    詞陳述，其作成過程並無不適當之情形，認為以之作為本案
    之證據亦屬適當，依刑事訴訟法第159 條之5 規定，自得作
    為證據，合先敘明。
貳、實體方面：
一、上揭犯罪事實，迭據被告丁○○於警詢、偵查及本院審理時
    均坦承不諱，且被害人谷峰駿因頸部、頭部、軀幹及四肢被
    砍殺108 刀，造成頸部幾乎橫向斷離、第3 頸椎椎體遭砍斷
    、喉部自會厭軟骨上緣斷離、兩側頸動脈及頸靜脈完全斷離
    、左側顳骨及右後枕骨破裂及骨折、大腦左顳葉及右枕葉破
    裂，因頸部之砍傷致大量失血死亡之事實，業經臺灣高雄地
    方法院檢察署檢察官督同法醫相驗及解剖屍體，並製有相驗
    筆錄、臺灣高雄地方法院檢察署相驗屍體證明書、臺灣高雄
    地方法院檢察署法醫驗斷書、相驗照片53張在卷可資佐證（
    見相字卷第19至37頁），亦有法務部法醫研究所（96）醫剖
    字第0961100836號解剖報告書、法務部法醫研究所（96）醫
    鑑字第0961100836號鑑定報告書（見本院卷第53至66頁），
    此外，復有高雄縣政府警察局鳳山分局搜索、扣押筆錄暨扣
    押物品目錄表、現場照片10張、谷峰駿命案現場勘察採證報
    告表暨解剖照片（內含報告表、命案現場平面圖、現場勘察
    採證照片）、高雄縣政府警察局執行谷峰驗屍體複驗解剖紀
    錄表暨解剖照片、高雄縣政府警察局高縣警鑑字第09600297
    18號函暨檢送內政部警政署刑事警察局鑑驗書、內政部入出
    國及移民署96年9 月26日移署資處寰宇第00000000000 號函
    暨檢附被告入出國日期證明書、大陸地區人民入出臺灣地區
    申請書、保證書、臺灣地區人民申請大陸地區配偶來臺團聚
    資料表、結婚公證書、戶籍謄本等在卷可參（見警卷第15至
    18 、24 至28頁、偵卷第37至140 頁、本院卷第24至41頁）
    ，足認被告上開自白核與事實相符。本件被告殺人之犯行，
    事證已臻明確，洵堪認定，應予依法論科。
二、按家庭暴力者，謂家庭成員間實施身體或精神上不法侵害之
    行為；又家庭暴力罪者，謂家庭成員間故意實施家庭暴力行
    為而成立其他法律所規定之犯罪；家庭暴力防治法第2 條第
    1 項、第2 項分別定有明文。查被告與被害人為配偶關係，
    有大陸地區人民入出臺灣地區申請書、保證書、臺灣地區人
    民申請大陸地區配偶來臺團聚資料表、谷峰駿面談紀錄、結
    婚公證書可憑（見本院卷第26至39頁），其2 人屬家庭暴力
    防治法第3 條第1 款所稱之家庭成員關係，而被告殺害被害
    人，已屬家庭成員間實施身體上不法侵害之行為，即為家庭
    暴力防治法第2 條第1 項之家庭暴力，且構成刑法上之殺人
    罪，惟因家庭暴力防治法之上開規定並無罰則之規定，是以
    應僅依刑法殺人罪之規定予以論罪科刑，故核被告所為，係
    犯刑法第271 條第1 項之殺人罪。被告於有偵查權之員警尚
    不知其涉案前，自行前往內政部警政署航空警察局高雄分局
    ，主動坦承犯行，並願接受裁判等情，有航空警察局高雄分
    局調查筆錄在卷可按（見警卷第4 、5 頁），自應依刑法第
    62 條 前段之規定，減輕其刑。
三、量刑方面：
(一)被告犯罪之動機
    由被告上開供述，被告雖因大陸來臺所攜帶之金錢不如預期
    ，頻遭被害人數落、辱罵而自覺受騙，惟此被告可以訴請與
    被害人離婚，被告並不因此取得私自制裁被害人之權利，更
    無由資為被告予以殺害被害人之正當化論據，被告來臺遇人
    不淑，處境固值憐憫同情，然其應以較理性之方式處理或向
    警察機關、地方政府家庭暴力防治中心尋求協助或解決，循
    正當法律途徑尋求救濟，是其犯罪動機尚無何可堪從輕量刑
    之處。
(二)被告犯罪前所受之刺激
    被告來臺僅5 日，婚姻生活即逢巨變，業如前述，被告斯時
    身心受創，心中悲痛不言可喻，然其與被害人拉扯、搏鬥之
    過程中，不論力量或身材，被告均位於優勢地位，僅因無法
    控制情緒，即對被害人痛下重手，以極兇殘的手段砍殺被害
    人，惡性重大，其所為已嚴重危害社會治安情節甚鉅。
(三)被告犯罪之手段
    被告與被害人為夫妻關係，屬至親之人，僅因如事實欄所載
    之緣由，竟持刀刺殺被害人，攻擊部位遍及被害人頭、頸、
    軀幹、四肢等砍殺刀數更多達108 刀（如附表所示），下手
    既狠且猛，絲毫不念及與被害人先前之夫妻感情，造成被害
    人喪失生命，及被害人家屬無可回復之心靈傷痛，嚴重危害
    社會秩序。
(四)犯罪後之態度
    被告犯後立即投案，於偵、審程序中始終坦承一切犯行，對
    自己犯行深表自責，犯後態度尚佳，惟念其迄今仍未能與被
    害人家屬達成和解，賠償被害人家屬所受損害，其所為自應
    受有相當程度之刑事非難。
(五)被告之智識程度
    被告犯本案時，年為50歲，早已成年，且被告又係高中畢業
    ，堪信其曾受有相當之教育，是以被告對於自身之行止，本
    得自行決意、控制，亦本應自行負責，本院尚無由容允被告
    因隻身來臺，遇人不淑，婚姻生活丕變等節，資為輕減罪責
    之論據。
(六)綜上，本院就上開被告犯罪之動機、手段、犯罪前所受之刺
    激、犯後態度與其智識程度等項詳加審酌後，另並參酌被告
    罔顧夫妻情誼，動手殺害枕邊之人，犯罪手段極其兇殘、惡
    性既深且鉅，又被告之行為，業已造成被害人死亡此一重大
    而無以回復之損害等一切情狀，認被告所犯殺人罪責深重，
    量刑自不宜輕，惟念其因隻身來臺，即遭被害人羞辱，始為
    本件犯行，事後已坦承犯行，請求原諒，本院審酌再三，認
    尚無永絕社會或終身監錮之必要等一切情狀，爰量處如主文
    所示之刑，以示懲儆。
四、至被告犯罪所用之菜刀1 把，係被害人谷峰駿所有之物，並
    非被告所有之物，業據被告供明在卷（見警卷第8 頁、本院
    卷第10頁），爰不予宣告沒收；另被告犯罪時所著胸罩、內
    褲各1 件，並非供本件犯罪所用或因犯罪所得之物，亦不予
    宣告沒收，均附此敘明。
據上論斷，應依刑事訴訟法第299 條第1 項前段，刑法第271 條
第1 項、第62條前段，判決如主文。
本案經檢察官丙○○到庭執行職務。
中　　華　　民　　國　　96　　年　　11　　月　　22　　日
                  刑事第二庭  審判長法　官  田平安
                                    法  官  曾子珍
                                    法  官  錢衍蓁
以上正本證明與原本無異。
如不服本判決應於收受本判決後10日內向本院提出上訴書狀，並
應敘述具體理由，如未敘述上訴理由者，應於上訴期間屆滿後20
日內補提理由書狀於本院（均須按他造當事人之人數附繕本）「
切勿逕送上級法院」。
中　　華　　民　　國　　96　　年　　11　　月　　22　　日
　　　　　　　　　　　　　　　　　  書記官  秦富潔
附表（被害人屍體之創傷檢查）：
┌───────────────────────────────────┐
│死者全身多處砍傷，因砍傷傷口過於集中及部份傷口重疊，難以完全精確算出砍│
│傷數目。經計算，總計約108處砍傷。分別為頭部52處、頸部15處、軀幹8處、右│
│手10處、左手13處、右腳1處、左腳9處砍傷。                              │
│茲以砍傷之部位，分別描述如下：                                        │
├─┬─────────┬───────┬───────────────┤
│編│傷口位置/形狀/長度│方向          │造成傷害                      │
│號│(深度)            │              │                              │
├─┼─────────┼───────┼───────────────┤
│1 │頭部：共計52處。  │砍傷方向混亂，│臉形多處砍傷難以分辨、上眼皮出│
│  │      分別於前面10│具由上往下、  │血，鼻子破孔、上下嘴唇破裂、上│
│  │      處、右側6處 │由下往上，由後│齒列部份牙齒脫離、左耳碎裂無法│
│  │      、左側21處、│往前、由前往後│分辨、左側顳骨及右後枕骨破裂及│
│  │      後面15處砍傷│，由右往弒，由│骨折，大腦左顳葉及右枕葉破裂，│
│  │傷口形狀：線形。  │左往右之各方向│但顱內僅輕微出血。            │
│  │最長長度：12公分長│傷痕。        │                              │
│  │最深深度： 3公分深│              │                              │
├─┼─────────┼───────┼───────────────┤
│2 │頸部：共計15處。  │砍傷方向混亂，│除頸部後之皮膚與軟組織尚連結外│
│  │      分別於前7處 │具由上往下、由│，頸部幾乎橫向斷離，第3頸椎椎 │
│  │      ，後面8處砍 │下往上，由後往│體遭砍斷，除部份頸椎韌帶尚完好│
│  │      傷。        │前、由前往後，│外幾乎斷離；喉部自會厭軟骨上緣│
│  │傷口形狀：線形。  │由右往左，由左│斷離；兩側頸動脈及頸靜脈完全斷│
│  │最長長度：12公分長│往左之各方向傷│離。(此頸部之砍傷傷口，足以造 │
│  │最深深度： 7公分深│痕            │成死者大量出血致低血容性休克而│
│  │                  │              │死亡，為本案之致命傷口群)     │
├─┼─────────┼───────┼───────────────┤
│3 │軀幹：共計8處。   │              │皮膚與皮下軟組織出血。        │
│  │      左側肩膀4處 │              │                              │
│  │      ，胸腹部前面│              │                              │
│  │      2處，背後2處│              │                              │
│  │      砍傷。      │              │                              │
│  │傷口形狀：線形。  │              │                              │
│  │最長長度：11公分長│              │                              │
│  │最深深度： 1公分深│              │                              │
│  │                  │              │                              │
│  │                  │              │                              │
├─┼─────────┼───────┼───────────────┤
│4 │右手：共計10處。  │              │右前臂韌帶斷離。              │
│  │      右前臂4處， │              │(屬防禦型傷口) 線形           │
│  │      右手掌掌面4 │              │                              │
│  │      處，右手掌背│              │                              │
│  │      面2處砍傷。 │              │                              │
│  │傷口形狀：線形。  │              │                              │
│  │最長長度： 6公分長│              │                              │
│  │最深深度： 2公分長│              │                              │
│  │                  │              │                              │
│  │                  │              │                              │
├─┼─────────┼───────┼───────────────┤
│5 │左手：共計13處。  │              │傷及肌肉層及韌帶，深及見骨。  │
│  │      左上臂6處， │              │線形                          │
│  │      左前臂5處， │              │                              │
│  │      左手掌背面2 │              │                              │
│  │      處砍傷。    │              │                              │
│  │傷口形狀：線形。  │              │                              │
│  │最長長度：10公分長│              │                              │
│  │最深深度： 2公分深│              │                              │
├─┼─────────┼───────┼───────────────┤
│6 │右腳：共計1處。   │由上往下、由前│傷及肌肉層。                  │
│  │      右上腿前面靠│往後、由左往右│                              │
│  │      內側1處砍傷 │              │                              │
│  │傷口形狀：線形。  │              │                              │
│  │最長長度： 8公分長│              │                              │
│  │最深深度： 2公分深│              │                              │
├─┼─────────┼───────┼───────────────┤
│7 │左腳：共計9處。   │數處可明顯判別│傷及肌肉層及骨頭。            │
│  │      左上腿2處， │為由上往下、由│                              │
│  │      左下腿7處砍 │前往後，由左往│                              │
│  │      傷。        │右。          │                              │
│  │傷口形狀：線形。  │              │                              │
│  │最長長度： 6公分長│              │                              │
│  │最深深度： 2公分深│              │                              │
└─┴─────────┴───────┴───────────────┘
附錄本案論罪科刑法條全文：
中華民國刑法第271條
殺人者，處死刑、無期徒刑或10年以上有期徒刑。
前項之未遂犯罰之。
預備犯第1項之罪者，處2年以下有期徒刑。
